【裁判字號】    97,交抗,59
【裁判日期】    970227
【裁判案由】    聲明異議
【裁判全文】
臺灣高等法院臺南分院交通事件裁定      97年度交抗字第59號
抗  告  人
即受處分人  甲○○
上列抗告人因違反道路交通管理處罰條例案件，不服臺灣雲林地
方法院中華民國九十七年一月十日所為第一審裁定（九十六年交
聲字第一九四號），提起抗告，本院裁定如下：
    主  文
抗告駁回。
    理  由
一、抗告意旨略以：(一)抗告人甲○○違規行為於九十五年九月十
    日已遭ＫＡＥ101757號違規裁決處分完畢，則抗告人既已依
    裁決執行完畢，行政處分已經終結，不可再予更正為重複處
    罰，此即行政程序法第一百十六條第一項第三款保障人民不
    因一行為重複受到處罰原則，故原處分以交通違規罰單另予
    處罰，顯係對一行為開具二張罰單，為二次行政裁罰，而非
    僅補正前面裁罰錯誤。(二)又抗告人係駕駛小客車遭取締，卻
    被吊銷大貨車駕照，其裁罰顯不符比例原則，且抗告人家有
    年邁雙親，妻子無業，子女三人均仍在學，全家依賴抗告人
    擔任司機維生。為此，提起抗告，求為撤銷原裁定，維持原
    處分機關第一次已確定，並執行完畢之處分，另為適法裁定
    ，以保障抗告人權益云云。
二、原裁定意旨略以：
  (一)按汽車駕駛人飲用酒類或其他類似物後其吐氣所含酒精濃度
    超過每公升０‧二五毫克或血液中酒精濃度超過百分之０‧
    ０五以上者，不得駕車；汽車駕駛人，駕駛汽車經測試酒精
    濃度超過規定標準者，處新臺幣（下同）一萬五千元以上六
    萬元以下罰鍰，並當場移置保管其車輛及吊扣其駕駛執照一
    年；因而肇事致人受傷者，並吊扣其駕駛執照二年；致人重
    傷或死亡者，吊銷其駕駛執照，並不得再考領，道路交通安
    全規則第一百十四條第二款、道路交通管理處罰條例第三十
    五條第一項第一款分別定有明文。又行政處分如有誤寫、誤
    算或其他類此之顯然錯誤者，處分機關得隨時或依申請更正
    之。前項更正，附記於原處分書及其正本，如不能附記者，
    應製作更正書，以書面通知相對人及已知之利害關係人；又
    處罰機關受理移送之舉發違反道路交通管理事件時，發現應
    填記內容不符規定，或所列附件漏未移送者，應即洽請原移
    送機關更正或補送；違反道路交通管理事件，處罰機關受理
    後發現舉發錯誤或要件欠缺，可補正或尚待查明者，退回原
    舉發機關查明補正後依法處理；其錯誤屬實且無可補正者，
    由受理機關依權責簽結，並將簽結之理由，連同該事件有關
    文件書函請原舉發單位之上級機關查究，行政程序法第一百
    零一條、違反道路交通管理事件統一裁罰基準及處理細則第
    三十三條亦分別定有明文。
  (二)經查：
  1.本件異議人甲○○因飲酒已達不能安全駕駛動力交通工具之
    程度，仍駕駛七Ｍ─七八八九號小客車上路，於九十五年九
    月十日晚上十時三十分許，行經雲林縣北港鎮雲一五五號公
    路劉厝二四六號前時，因超速及任意跨越雙黃線超車，致失
    控撞及對向車道騎乘腳踏車王益龍，王益龍因而人車倒地，
    致其受有頭蓋骨破裂、骨折、腦內容物外溢等傷害，當場休
    克死亡，雲林縣警察局員警遂以其有「酒後駕車酒測為０‧
    七二mg/l，標準為０‧二五mg/l，超出０‧三七mg/l」違規
    行為，違反道路交通管理處罰條例第三十五條第一項第一款
    規定，當場製單舉發，原處分機關據以裁處異議人吊扣駕駛
    執照一年，異議人於九十五年九月廿五日到案辦理吊扣駕駛
    執照。嗣異議人所犯服用酒類不能安駕駛動力交通工具而駕
    駛罪及過失致人於死罪之刑事責任部分，亦經臺灣雲林地方
    法院檢察署提起公訴，原審則以九十六年交易字第七四號分
    別判處有期徒刑三月、十月，定應執行有期徒刑一年，緩刑
    三年確定等情，為異議人所不爭，並有異議人酒精測定紀錄
    表、雲林縣警察局雲警交字第ＫＡＥ101757號舉發違反道路
    交通管理事件通知單、汽車駕照基本資料、臺灣雲林地方法
    院九十六年偵字第二三八六號起訴書、原審九十六年交易字
    第七四號判決書在卷可稽。是異議人上開違規行為，堪以認
    定。
  2.異議人上開刑事案件，經判決確定執行後，臺灣雲林地方法
    院檢察署發現，雲林縣警察局雲警交字第ＫＡＥ101757號舉
    發違反道路交通管理事件通知單，漏未舉發異議人酒後駕車
    「因而肇事致人死亡」違規行為，原處分機關就此部分亦未
    裁罰，乃以雲檢泰水九十六執他六八六字第二四九七九號函
    ，檢舉異議人有違反道路交通管理處罰條例第三十五條第一
    項後段情形，請交通部公路總局嘉義區監理所，依法吊銷異
    議人駕駛執照，交通部公路總及嘉義區監理所，遂以嘉監裁
    字第0960114255號函請原處分機關處理，經原處分機關查證
    屬實，遂於九十六年十月八日以嘉監雲字第0960110517號函
    請雲林縣警察局，更正上開舉發違反交通管理事件通知單上
    舉發事實，雲林縣警察局嗣於九十六年十月十二日以雲警港
    交裁字第0960011691號函覆已補告發完畢，原處分機關遂將
    本件裁決書及雲林縣警察局所發雲警港交裁字第0960011691
    號函送達異議人收受，有雲監裁字第裁72-KAD052893號裁決
    書等在卷可稽。依行政程序法第一百零一條、違反道路交通
    管理事件統一裁罰基準及處理細則第三十三條規定，本件原
    處分機關所為裁處程序，核屬適法。
  3.異議人確有酒後駕車肇事致人於死違規行為，已如前述，並
    為異議人所不爭，而上揭道路交通管理處罰條例第三十五條
    第一項第一款，就駕駛人酒精濃度逾道路交通安全規則第一
    百十四條第二款規定而駕車，並致人受傷、死亡等三種情形
    ，定有不同程度處罰規定，故酒醉駕車與因而肇事致人死、
    傷，並非違反同一行政法上義務，並無所謂一事不再理原則
    適用，原處分機關另依違反道路交通管理處罰條例第三十五
    條第一項第一款規定，對異議人裁罰吊銷駕照並終身禁考，
    依前說明，並未重複裁罰，即難認於法有違。異議人雖另以
    吊銷駕駛執照並終身禁考之裁罰，將導致異議人頓失謀生工
    具為異議理由，並提出臺灣省雲林縣政府營利事業登記證及
    異議人戶籍謄本為證，然原審認為該吊銷駕駛執照，並終身
    禁考規範，係立法者為加強道路交通管理，維護交通秩序，
    確保交通安全，嚇阻及避免酒醉駕車違規行為發生所制定處
    罰條文，若確有酒後駕車肇事致人於死違規行為，即賦予執
    法者吊銷違規行為人駕駛執照並終身禁考權力，此亦為執法
    者義務，亦即在前述酒後駕車肇事致人於死情況下，執法者
    對該違規行為人即必須為吊銷駕駛執照並終身禁考處分，並
    無任何裁量空間。是異議人縱因原處分機關裁罰處分，而有
    謀生不便情事，亦難據認原處分機關前述裁罰有何違法，因
    而駁回受處分人聲明異議。
三、本院經核，原裁定認事用法，均無違誤。抗告意旨雖辯稱：
    抗告人酒後駕車違規行為，已遭處分完畢，原處分機關另作
    裁決書，顯有一事二罰違誤，且抗告人係酒後駕駛小客車違
    規，卻遭原處分機關吊銷職業大貨車駕照，亦有違比例原則
    云云。惟查：
  (一)按汽車駕駛人，駕駛汽車經測試酒精濃度超過規定標準者，
    處新臺幣（下同）一萬五千元以上六萬元以下罰鍰，並當場
    移置保管其車輛及吊扣其駕駛執照一年；因而肇事致人受傷
    者，並吊扣其駕駛執照二年；致人重傷或死亡者，吊銷其駕
    駛執照，並不得再考領，道路交通管理處罰條例第三十五條
    第一項第一款定有明文。又行政處分如有誤寫、誤算或其他
    類此之顯然錯誤者，處分機關得隨時或依申請更正之。前項
    更正，附記於原處分書及其正本，如不能附記者，應製作更
    正書，以書面通知相對人及已知之利害關係人；違反道路交
    通管理事件，處罰機關受理後發現舉發錯誤或要件欠缺，可
    補正或尚待查明者，退回原舉發機關查明補正後依法處理；
    其錯誤屬實且無可補正者，由受理機關依權責簽結，並將簽
    結之理由，連同該事件有關文件書函請原舉發單位之上級機
    關查究，行政程序法第一百零一條、違反道路交通管理事件
    統一裁罰基準及處理細則第三十三條亦有明文。
  (二)查抗告人於九十五年九月十日晚上十時三十分許，酒後駕駛
    七Ｍ─七八八九號小客車肇事過失致人死亡，而經原審以九
    十六年交易字第七四號分別判處有期徒刑三月、十月，應執
    行有期徒刑一年，緩刑三年確定等情，為抗告人所不爭，且
    有上開刑事判決在卷可稽。則抗告人所為係違反道路交通管
    理處罰條例第三十五條第一項後段規定甚明。準此，雲林縣
    警察局僅以抗告人酒後駕車，酒測值超出標準等情，當場製
    單舉發抗告人，原處分機關並據此裁處異議人吊扣駕駛執照
    一年，顯有漏未舉發抗告人酒後駕車「因而肇事致人死亡」
    違規行為之情事，堪認原處分機關所為原處分，有顯然錯誤
    。依上說明，原處分機關依法辦理補正，而以雲監裁字第裁
    72─ＫＡＥ101757號裁決書，裁處抗告人應吊銷駕駛執照，
    永久禁考，使抗告人該次違規行為，與所應受行政罰效果合
    致，自無不法。原裁定就此已論述甚詳。是抗告人指摘本件
    有違一事不二罰云云，自不足採。
  (三)次查，修正前道路交通管理處罰條例第六十八條規定：「汽
    車駕駛人，因違反本條例及道路交通安全規則之規定，受吊
    扣或吊銷駕駛執照處分時，吊扣或吊銷其持有各級車類之駕
    駛執照」。惟該條經徐志明立委等人，以有違比例原則，提
    案修正為「吊扣或吊銷違規當時所駕駛車輛之駕駛執照」，
    嗣經立法院於九十四年十二月十四日修正刪除原條文中「吊
    扣或」三字，規定為：「汽車駕駛人，因違反本條例及道路
    交通安全規則之規定，受吊銷駕駛執照處分時，吊銷其持有
    各級車類之駕駛執照」。參其修法理由係以：原條文將違法
    或違規駕駛人所持有各級車類之駕駛執照一併吊扣，失之過
    酷，影響人民工作及生活甚鉅，爰修正之，有立法院公報第
    九十四卷第七十期所刊登立法院交通委員會九十四年十月五
    日台立交字第0942400153號函附道路交通管理處罰條例第六
    十八條審查報告在卷可稽（詳本院卷九至十二頁）。由此修
    法經過可知，立法者就吊扣或吊銷駕駛人所持有各級車類駕
    駛執照，是否有違比例原則，已衡量其所欲達成限制異議人
    駕車上路目的及所造成駕駛人喪失繼續駕駛各級車輛權利損
    害輕重後，僅欲將原條文排除適用於受「吊扣」駕駛執照處
    分者，使違規汽車駕駛人免於吊扣其所持有各級車類駕駛執
    照，以維護駕駛人營生。至受「吊銷」駕駛執照處分者，仍
    維持應「吊銷」其持有各級車類駕駛執照甚明。是本件抗告
    人酒後駕駛小客車，肇事致人死亡，經原處分機關補正原處
    分後，裁處抗告人應「吊銷」駕駛執照，並依修正後道路交
    通管理處罰條例第六十八條規定，吊銷抗告人所持有各級車
    類（即職業大貨車）駕駛執照，即屬依法行政應有作為，並
    無不法。至於抗告人所援引台灣屏東地方法院九十六年交聲
    字第二三二號刑事裁定，則係行為人酒後駕駛機車違規行為
    ，因原處分機關逕予裁處「吊扣」其所持有各級車類（即聯
    結車）駕駛執照，有違道路交通管理處罰條例第六十八條修
    正意旨，乃經台灣屏東地方法院，將原處分關於「吊扣」汽
    車駕駛執照一年部分予以撤銷，有該院九十六年交聲字第二
    三二號刑事裁定在卷可參（詳本院卷十三頁）。是抗告人執
    此「吊扣」駕照處分與其受「吊銷」駕照處分相予比擬，自
    有不當。
  (四)又抗告人以原處分機關，吊銷其職業大貨車駕駛執照，將影
    響其生計，執為抗告理由云云。惟查汽車駕駛人，曾依道路
    交通管理處罰條例第三十五條第一項後段規定吊銷駕駛執照
    者，固終身不得考領駕駛執照。但於符合特定條件時，得於
    吊銷駕駛執照處分執行已逾十二年後，向公路主管機關申請
    考領駕駛執照，道路交通管理處罰條例第六十七、六十七條
    之一定有明文。是本件抗告人酒後駕車，肇事致人死亡，雖
    經原處分機關裁處，吊銷其職業大貨車駕照並永久禁考，然
    依上規定，抗告人於符合特定條件下，抗告人仍得於其駕照
    經吊銷十二年後，再次申請考領，則抗告人生存權，顯非遭
    永久剝奪。是抗告人以原處分致其維生困難，提起抗告，亦
    無可採。
四、綜上各情，本件事證明確，抗告人違規行為，堪以認定。從
    而，原審法院基於抗告人違反道路交通管理處罰條例第三十
    五條第一項後段及第六十七條第一項規定，認主管機關裁處
    「吊銷」異議人職業大貨車駕駛執照，終身禁考，並無違誤
    ，而駁回受處分人異議，核無不當。抗告意旨，猶執前詞，
    指摘原裁定不當，為無理由，應予駁回。
據上論斷，應依道路交通案件處理辦法第廿六條，刑事訴訟法第
四百十二條，裁定如主文。
中    華    民    國    97    年    2    月     27    日
                    刑事第六庭  審判長法  官  蔡崇義
                                      法  官  杭起鶴
                                      法  官  董武全
以上正本證明與原本無異。
不得再抗告。
                                      書記官  許美惠
中    華    民    國    97    年    2    月     29    日


司法院資訊處製作；財團法人民間司法改革基金會備份。
